臺灣臺中地方法院刑事判決　　　　　　　96年度訴字第2885號
公　訴　人　臺灣臺中地方法院檢察署檢察官
被　　　告　丙○○
指定辯護人　本院公設辯護人乙○○
上列被告因加重強盜案件，經檢察官提起公訴（96年度偵字第18
895號），本院判決如下：
    主    文
丙○○意圖為自己不法之所有，攜帶兇器，以強暴至使不能抗拒
，而取他人之物，處有期徒刑捌年捌月。扣案水果刀（含刀蓋）
壹把、透明膠帶壹捲、已使用過之透明膠帶壹條、安眠藥玖顆半
及手套壹雙，均沒收。
被訴以非法方法剝奪人之行動自由部分，無罪。
    犯罪事實
一、丙○○前因懲治盜匪條例案件，經法院判處有期徒刑十二年
    八月確定，甫於民國九十六年四月十八日假釋出監（現仍在
    假釋中）。竟仍不知悔改，意圖為自己不法之所有，基於強
    盜之犯意，於九十六年八月三日晚間九時四十分許，在臺中
    市○○路○段與文昌東二街口，攔下搭乘甲○○所駕駛之車
    號801-NK號計程車，坐在駕駛座正後方，指示甲○○開往臺
    中縣太平市頭汴坑。嗣於同日晚間十時四十分許，行至頭汴
    坑太平高爾夫球場時，丙○○突然取出預藏客觀上足以對人
    身安全產生危害可供兇器使用之水果刀一把（刀蓋因此遺落
    在甲○○計程車駕駛座椅下方），架在甲○○脖子上，喝令
    甲○○配合，甲○○直覺反應伸手抵抗，左手（起訴書誤載
    為右手）大拇指因此受傷（傷害部分未據告訴）。丙○○隨
    即取出事先準備好之透明膠帶一捲，喝令甲○○自行綑綁雙
    腳，甲○○因遭丙○○持刀架在脖子上，不能抵抗，只得依
    令行事。丙○○復以膠帶綑綁甲○○之雙手，喝令甲○○下
    車，下車後丙○○見綑綁不夠牢固，遂割除甲○○手腳之膠
    帶，重新以膠帶緊緊綑綁甲○○之雙手、雙腳，並取走甲○
    ○身上之手機一支、現金新台幣（下同）一千多元，手機關
    機後連同現金一併置於該計程車中央扶手置物箱，再強行餵
    食甲○○三顆（起訴書誤載為二顆）安眠藥，命其進入後行
    李廂。丙○○以此強暴方式，強取甲○○之計程車及手機、
    現金得手後，即駕駛該計程車前往彰化尋仇，然因久候未遇
    其仇家，乃駕車返回臺中，期間丙○○並使用上開現金加油
    。迄於九十六年八月四日下午四時許，丙○○將甲○○載回
    頭汴坑山區，讓甲○○下車後，逕自開車離去。甲○○獲釋
    後自行掙脫膠帶，沿山路步行求救，適有好心路人駕車經過
    ，即搭載甲○○前往頭汴派出所報案。警員接獲報案後，調
    閱附近監視器畫面，並帶同甲○○返回案發地點搜尋，而於
    九十六年八月四日晚間八時許，在臺中縣太平市○○路中坑
    巷二八號前查獲仍駕駛該計程車之丙○○，並在該車內扣得
    丙○○所有供本案犯罪所用之水果刀一把、透明膠帶一捲，
    在丙○○隨身包包內扣得安眠藥九顆半，在丙○○手上扣得
    其作案時所戴之黑色手套一雙，在查獲現場附近草叢內，扣
    得丙○○用以綑綁甲○○所用之透明膠帶一條（另甲○○於
    本院審理期日庭呈其於九十六年八月六月在車內駕駛座椅下
    方尋獲之刀蓋，經本院諭知扣案）。
二、案經甲○○訴由臺中縣警察局太平分局報告臺灣臺中地方法
    院檢察署檢察官偵查起訴。
    理    由
壹、有罪部分
一、訊據被告丙○○除否認有強行取走被害人甲○○之現金一千
    多元之犯行外，對於其他犯罪事實均坦承不諱，惟辯稱：不
    知道這樣構成強盜罪，以為只是妨害自由云云。
二、經查：
  (一)上開犯罪事實，業據被害人甲○○於偵查及本院審理時，以
    證人身分證述在卷，其陳述與被告自白相符，堪以採信，並
    有被告作案時所使用之水果刀（含刀蓋）、透明膠帶、安眠
    藥、手套等扣案可資佐證。
  (二)被告雖否認有強盜被害人現金之事實，然其此部分犯行業據
    被害人於偵訊中以證人身分具結證述：「後來他（指被告）
    叫我下車，發現我綁不好，他割除後重新再綁一次，他叫我
    下車後，就動手拿我左胸前口袋內的現金約一千多元，詳細
    數目我不清楚，他把我的手機關機，把我身上所有口袋之東
    西拿出來，褲袋內有皮夾，他拿出來都放在駕駛座的置物箱
    連同現金一千元也是」等語（見偵卷第22頁），及於本院審
    理時以證人身分具結證稱：「（整個過程中你有無將錢給被
    告？）被告將我綑綁後，把我身上的東西都拿出來，手機關
    機，連同皮夾放在前座中間扶手的置物箱內，皮夾內有證件
    及現金一千多元」、「被告要我下車，他檢查我身上的財物
    ，皮夾及手機是被告拿出來的」、「是重新綑綁之後，我不
    能拿東西，被告自己拿我身上的東西」等語明確（見本院卷
    第71、75頁），足見被告所辯，與事實不合。
  (三)被告雖又辯稱其行為僅構成妨害自由，應不成立強盜云云，
    惟刑法強盜罪以意圖為自己或第三人不法之所有，以強暴、
    脅迫、藥劑、催眠術或他法，至使不能抗拒，而取他人之物
    或使其交付為構成要件，其中所稱之強暴手段，乃指施用於
    人之身體且程度上足以壓制反抗力之有形力行使；而刑法第
    三百零二條之罪，則以無正當理由拘束他人自由，使其停留
    於特定之空間場所而難以任意離去，或以拘禁以外之其他不
    法方法，足以侵害或限制他人基於自由意思之決定，而欲離
    去特定處所之行動自由可能為其構成要件。本件被告以水果
    刀架在被害人脖子上，程度上已足以壓制被害人反抗力，而
    屬前述強暴手段，且被告並非單純綑綁被害人之雙手、雙腳
    而將之拘禁在計程車後行李箱，而是綑綁被害人後，於被害
    人不能抗拒之時，取走被害人之手機、現金，並駕駛被害人
    之計程車，其行為顯已成立強盜，而非妨害自由罪。至於被
    告事後雖將計程車開回案發地點附近而為警查獲，然在此之
    前，被告已將被害人棄置於山區，逕自駕駛被害人之計程車
    離去，其強盜行為已達既遂。被告事後縱有將計程車返還予
    被害人之意，亦僅為其強盜得手後，因良心不安或其他理由
    ，欲歸還強盜所得財物之問題，與其行為成立強盜罪責不生
    影響。
  (四)綜上所述，被告所辯不足採信。本件事證明確，其犯行堪以
    認定。
三、查被告持以強盜所用之水果刀，尖銳鋒利，客觀上足以對人
    之生命、身體安全構成威脅，自屬兇器。故核被告所為，係
    犯刑法第三百三十條第一項之攜帶兇器強盜罪。爰審酌被告
    前因懲治盜匪條例案件，業經法院判處有期徒刑十二年八月
    確定，甫於九十六年四月十八日假釋出監，相隔不到四月即
    又再犯下本案，其深夜持刀強盜計程車司機，更綑綁被害人
    並強行餵食安眠藥，將被害人關在後行李廂達十餘小時，其
    行為對被害人之人身安全及社會治安有極大威脅，犯罪所生
    危害甚鉅，迄未賠償被害人損失或與之達成和解，惟事後承
    認部分犯行等一切情狀，量處如主文所示之刑。扣案水果刀
    （含刀蓋）一把、透明膠帶一捲、已使用過之透明膠帶一條
    、安眠藥九顆半及手套一雙，為被告所有供本案犯罪所用之
    物，業據其供明在卷，爰依刑法第三十八條第一項第二款規
    定宣告沒收。
貳、無罪部分
一、公訴意旨另以：被告丙○○以膠帶綑綁被害人甲○○，強行
    餵食安眠藥後，命甲○○進入後行李廂，迄翌日下午四時許
    始予釋放之行為，另構成刑法第三百零二條第一項之剝奪人
    之行動自由罪嫌。
二、按犯罪事實應依證據認定之，無證據不得認定犯罪事實；不
    能證明被告犯罪者，應諭知無罪之判決，刑事訴訟法第一百
    五十四條第二項、第三百零一條第一項分別定有明文。次按
    強盜於行劫時，綑縛事主，即係實施強暴脅迫，應包括於強
    盜行為以內，不另成立妨害自由罪，最高法院著有二十四年
    上字第四四○七號判例可資參照。又強盜罪以強暴、脅迫等
    方法，致使不能抗拒為構成要件之一，當然含有妨害被害人
    自由之性質，故犯強盜罪而有妨害被害人之自由時，是否另
    論以妨害自由罪名，應就行為人之全部犯罪行為實施過程加
    以觀察。倘妨害自由行為時，強盜行為尚未著手實施，可依
    其情形認為妨害自由、強盜犯罪間具有方法結果之牽連關係
    ；若強盜犯行業已著手實施，則所為強暴、脅迫等非法方法
    剝奪被害人行動自由行為，應包括在強盜行為之內，無另行
    成立刑法第三百零二條第一項之妨害自由罪之餘地（最高法
    院九十二年台上字第二一八四號判決意旨參照）。
三、本件被告以膠帶綑綁被害人、餵食安眠藥並關入後行李廂之
    前，已先持刀架在被害人脖子上，足見被告為妨害自由行為
    時，強盜犯行業已著手實施，參諸前揭說明，其所為以非法
    方法剝奪被害人行動自由行為，應包括在強盜行為之內，無
    另行成立刑法第三百零二條第一項之罪之餘地，此部分應諭
    知無罪之判決。
據上論斷，應依刑事訴訟法第二百九十九條第一項前段、第三百
零一條第一項，刑法第三百三十條第一項、第三百二十一條第一
項第三款、第三十八條第一項第二款，判決如主文。
中　　華　　民　　國　　96　　年　　12　　月　　28　　日
                  刑事第十二庭  審判長法  官  莊深淵
                                      法  官  蔡建興
                                      法  官  羅智文
上正本證明與原本無異。
如不服本判決，應於送達後十日內向本院提出上訴狀（須附繕
本），上訴於臺灣高等法院臺中分院。
                                      書記官  廖春玉
中　　華　　民　　國　　96　　年　　12　　月　　28　　日
附錄論罪科刑法條
刑法第三百三十條第一項
犯強盜罪而有第三百二十一條第一項各款情形之一者，處七年以
上有期徒刑。
刑法第三百二十一條第一項三款
犯竊盜罪而有左列情形之一者，處六月以上五年以下有期徒刑：
三  攜帶兇器而犯之者。
